【裁判字號】    89,上訴,103
【裁判日期】    890607
【裁判案由】    準強盜等
【裁判全文】
臺灣高等法院花蓮分院刑事判決            八十九年度上訴字第一三號
    上  訴  人  臺灣台東地方法院檢察署檢察官
    被      告  甲○○
    指定辯護人  曾泰源律師
右上訴人因準強盜案件，不服臺灣台東地方法院八十八年度訴字第二０七號中華民國
八十九年三月十七日第一審判決，（起訴案號：臺灣台東地方法院檢察署八十八年度
偵字第八六六號）提起上訴，本院判決如左：
    主  文
上訴駁回。
    理  由
一臺灣台東地方法院檢察署檢察官在原審法院之公訴意旨以：被告甲○○於八十七年
  十二月二十二日上午九時十分許，侵入林義凱位於台東市○○路二九八巷十九號之
  住處內行竊時（無故侵入住宅部分未據告訴），遭林義凱發覺，林義凱欲逮捕甲○
  ○之際，甲○○為脫免逮捕，竟當場施暴，持由林義凱屋內取得之螺絲起子刮傷林
  義凱後伺機逃逸，因認被告甲○○涉犯刑法第三百二十九條竊盜未遂之準強盜罪嫌
  。訊據被告雖然坦承當天有侵入林義凱家中，但是堅決否認有公訴人所指之犯罪，
  辯稱：他當時正因吸食第二級毒品安非他命案件在通緝中，當天看到員警巡邏，就
  趕快躲進林義凱家中，並沒有要竊盜，且伊並未持有螺絲起子而僅徒手欲開啟林義
  凱之房間等語。
二按刑法準強盜罪，係以竊盜或搶奪為前提，在脫免逮捕之情形，其竊盜或搶奪既遂
  者，即以強盜既遂論，如竊盜或搶奪為未遂，即以強盜未遂論，但竊盜或搶奪不成
  立時，雖有脫免逮捕而當場施以強暴、脅迫之情形，除可能成立他罪外，不能以準
  強盜罪論，最高法院六十八年台上字第二七七二號著有判例可循。而刑法上之未遂
  犯，必須已著手於犯罪行為之實行而不遂，始能成立，此在刑法第二十五條第一項
  規定甚明。同法第三百二十一條之竊盜罪，為第三百二十條之加重條文，自係以竊
  取他人之物為其犯罪行為之實行，至該條第一項各款所列情形，不過為犯竊盜罪之
  加重條件，如僅著手於該項加重條件之行為而未著手搜取財物，仍不能以本條之竊
  盜未遂論，（參照最高法院二十七年滬上字第五十四號著有判例）。經查，被告甲
  ○○進入林義凱家中後並無任何搜尋財物的跡象，僅於開啟林義凱房門發生聲響時
  即被林義凱發現並追捕等情，業據林義凱於警訊、偵查及原審法院訊問時說明甚詳
  ，是揆諸上開判例意旨，被告侵入林義凱家中，尚難認其已為竊盜行為之著手而論
  以竊盜未遂之罪，此部分既不能證明被告犯竊盜未遂罪，故被告逃免逮捕之行為，
  亦無刑法第三百二十九條準強盜罪之適用。公訴人之上訴意旨雖以：被告進入林義
  凱之住處後，隨即竊取被害人林義凱住處內之螺絲起子一支，並持以撬開林某房間
  等情，業據林義凱於警訊及原審調查時指訴綦詳，據上而論，被告顯已竊盜既遂等
  語，惟查：林義凱於警訊中陳稱發現被告侵入伊家，伊聽見有人在撬房門的聲音，
  才在三樓發現竊嫌，伊上前抓住竊嫌發生扭打，竊嫌於逃走時順手將螺絲起子由伊
  手中搶走，並稱竊嫌以伊家的螺絲起子撬伊之房門云云，其間並無一語提及伊遭竊
  嫌所持之起子刮傷，迨偵查中及原審法院調查時始供稱遭被告持螺絲起子刮傷云云
  ，前後所供已有不符，又林義凱於原審供稱伊打電話報警時被告趁機拿走起子跑掉
  （見原審卷第三十五頁），此與其在警訊中所供被告從伊手中搶走該螺絲起子，亦
  顯有不符，其所為證言已有顯著瑕疵而難予採信，更何況縱使當時被告手中持有螺
  絲起子，然一般螺絲起子並無個別明顯之特徵，林義凱所供該螺絲起子為伊家所有
  ，所憑為何，亦難索解。綜上所述，被害人林義凱上開供述即難憑信。此外復查無
  其他積極證據足認被告有竊盜及準強盜犯行，原審就此部分為無罪之判決，經核即
  無不當，公訴人之上訴核無理由，應予駁回。
據上論斷，應依刑事訴訟法第三百六十八條，判決如主文。
本案經檢察官李土城到庭執行職務。
中    華    民    國      八十九      年      六        月      七      日
                                      審判長法官  謝  志  揚
                                            法官  何  方  興
                                            法官  蔣  有  木
右正本證明與原本無異。
如對本判決不服，應於送達後十日內，向本院提出上訴狀。其未述理由者，並應於
提出上訴狀後十日內向本院補提理由狀(須附繕本)
                                          書記官  林  明  智
中    華    民    國      八十九      年      六        月      七      日


司法院資訊處製作；財團法人民間司法改革基金會備份。
